【裁判字號】    98,訴,2023
【裁判日期】    991221
【裁判案由】    返還土地等
【裁判全文】
臺灣臺中地方法院民事判決  98年度訴字第2023號
原      告  行政院農業委員會林務局東勢林區管理處
法定代理人  陳奕煌
訴訟代理人  江涵湘
            羅淑菁律師
被      告  張湯平妹
兼訴訟代理人李光明
被      告  簡萬金
            簡徐玉葉
兼上列二人共同
訴訟代理人  簡萬財
上列當事人間請求返還土地等事件，本院於民國99年12月7日言
詞辯論終結，判決如下：
    主      文
被告李光明應將坐落台中縣和平鄉○○段五一地號土地上如附圖
編號s所示，面積八０.八六平方公尺之鐵皮屋、編號A所示，面
積一六.六一平方公尺之水塔均拆除，被告李光明、張湯平妹、
簡萬金、簡徐玉葉、簡萬財並應將上開土地連同坐落同地號土地
上如附圖編號n、p、q、r、t所示，面積各一八.三０平方公尺、
四七.五七平方公尺、三二二八.七八平方公尺、一五三.九四平
方公尺、一一九四五.九八平方公尺之林地，坐落同段四九地號
土地上如附圖編號b、c、e、f所示，面積各二二.九八平方公尺
、一一八.一五平方公尺、三.二七平方公尺、一三.三三平方公
尺之林地，合計面積一五六三三.一六平方公尺之土地均返還原
告，並應自民國九十八年五月三十一日起至返還前述土地之日止
，按年給付原告新臺幣陸仟伍佰陸拾陸元。
原告其餘之訴駁回。
訴訟費用由被告負擔拾分之玖，餘由原告負擔。
本判決原告勝訴部分於原告以現金新臺幣參拾伍萬元供擔保後，
得假執行。
原告其餘假執行之聲請駁回。
    事實及理由
一、按訴狀送達後，原告不得將原訴變更或追加他訴。但有下列
    各款情形之一者，不在此限：二、請求之基礎事實同一者。
    三、擴張或減縮應受判決事項之聲明者。七、不甚礙被告之
    防禦及訴訟之終結者，民事訴訟法第255條第1項第2、3、7
    款分別定有明文。原告提起本件民事訴訟，本於物上請求權
    ，請求被告將地上物拆除，返還系爭土地予原告，並依不當
    得利請求權，請求被告給付相當於租金之不當得利，聲明求
    為：「被告應將坐落台中縣和平鄉○○段49及51地號，面積
    1.84公頃土地內之地上物拆除，並將上揭土地返還原告，並
    自民國98年5月31日起至返還上述土地之日止，按年給付原
    告新台幣(下同)25,760元」之判決，嗣於98年10月14日具狀
    追加亦為土地現耕人之簡萬財為被告，並因測量圖之提出及
    測量結果，於98年12月1日言詞辯論期日，更正聲明求為：
    「被告應將坐落台中縣和平鄉○○段49及51地號，面積112
    平方公尺之工寮、面積各336平方公尺、539平方公尺之水泥
    作業道、直徑2.3、高度2.8公尺之水塔予以拆除或鏟除，並
    將上揭林地及其他林地，合計總面積17,423平方公尺林地一
    併返還原告，並自98年5月31日起至返還上述土地之日止，
    按年給付原告24,392元」之判決，於99年10月12日具狀，更
    正聲明求為：「被告應將坐落台中縣和平鄉○○段51地號土
    地上如附圖編號s所示，面積80.86平方公尺之工寮拆除，並
    應將上開土地連同坐落同地號土地上如附圖編號n、p、q、r
    、t所示，坐落同段49地號土地上如附圖編號b、c、e、f所
    示，合計面積15,633.16平方公尺之土地均返還原告，並自
    98年5月31日起至返還上述土地之日止，按年給付原告21,92
    8元」之判決，於99年11月2日言詞辯論期日，就請求返還土
    地部分，更正聲明求為：「被告李光明應將坐落台中縣和平
    鄉○○段51地號土地上如附圖編號s所示，面積80.86平方公
    尺之鐵皮屋拆除，被告李光明、張湯平妹、簡萬金、簡徐玉
    葉、簡萬財並應將上開土地連同坐落同地號土地上如附圖編
    號n、p、q、r、t所示，面積各18. 30平方公尺、47.57平方
    公尺、3,228.78平方公尺、153.94平方公尺、11,945.98平
    方公尺之林地，坐落同段49地號土地上如附圖編號b、c、e
    、f所示，面積各22.98平方公尺、118.15平方公尺、3.27
    平方公尺、13.33平方公尺之林地，合計面積15,633.16平方
    公尺之土地均返還原告」之判決，於99年12月7日具狀，更
    正聲明求為：「被告李光明應將坐落台中縣和平鄉○○段51
    地號土地上如附圖編號s所示，面積80.86平方公尺之鐵皮屋
    、編號A所示，面積16.61平方公尺之水塔均拆除，被告李光
    明、張湯平妹、簡萬金、簡徐玉葉、簡萬財並應將上開土地
    連同坐落同地號土地上如附圖編號n、p、q、r、t所示，面
    積各18.30平方公尺、47.57平方公尺、3,228.78平方公尺、
    153.94平方公尺、11,945.98平方公尺之林地，坐落同段49
    地號土地上如附圖編號b、c、e、f所示，面積各22.98平方
    公尺、118.15平方公尺、3.27平方公尺、13.33平方公尺之
    林地，合計面積15,649.77平方公尺之土地均返還原告；並
    自98年5月31日起至返還上述土地之日止，按年給付原告21,
    911元」之判決，並於同日言詞辯論期日，更正聲明求為：
    「被告李光明應將坐落台中縣和平鄉○○段51地號土地上如
    附圖編號s所示，面積80.86平方公尺之鐵皮屋、編號A所示
    ，面積16.61平方公尺之水塔均拆除，被告李光明、張湯平
    妹、簡萬金、簡徐玉葉、簡萬財並應將上開土地連同坐落同
    地號土地上如附圖編號n、p、q、r、t所示，面積各18.30平
    方公尺、47.57平方公尺、3,228.78平方公尺、153.94平方
    公尺、11,945.98平方公尺之林地，坐落同段49地號土地上
    如附圖編號b、c、e、f所示，面積各22.98平方公尺、118.1
    5平方公尺、3.27平方公尺、13.33平方公尺之林地，合計面
    積15,633.16平方公尺之土地均返還原告；並自98年5月31日
    起至返還上述土地之日止，按年給付原告21,928元」之判決
    。因所謂請求之基礎事實同一，係指變更或追加之訴與原訴
    之原因事實，有其社會事實上之共通性及關聯性，而就原請
    求所主張之事實及證據資料，於變更或追加之訴得加以利用
    ，且無害於他造當事人程序權之保障，俾符訴訟經濟者稱之
    。原告追加簡萬財為被告，仍為同一之請求，核其追加之訴
    與原訴之原因事實，有其社會事實上之共通性及關聯性，而
    就原請求所主張之事實及證據資料，於追加之訴並得加以利
    用，且無害於被告程序權之保障，並符訴訟經濟，亦不甚礙
    被告之防禦及訴訟之終結，核屬請求之基礎事實同一。原告
    其餘聲明之變更核乃屬擴張或減縮應受判決事項之聲明，原
    告上開追加及變更，核與民事訴訟法第255條第1項第2、3
    、7款之規定相符，應予准許，合先敘明。
二、原告主張：坐落臺中縣和平鄉○○段49與51地號土地，為國
    有，由原告為管理人。被告張湯平妹前與原告組織合併前之
    台灣省政府農林廳林務局大甲林區管理處簽訂「林務局大甲
    林區管理處安置榮民竹林保育承諾書」，約定自70年6月1日
    起至79年5月31日止將八仙山事業區第126林班林地、面積18
    4,000平方公尺即系爭49與51地號土地內部分面積，交由被
    告張湯平妹予以栽植及保育。被告張湯平妹於系爭契約之保
    育期限屆至後未與原告續定契約，系爭契約於期限屆滿後業
    已失其效力，被告張湯平妹於期滿後繼續占有系爭林地，自
    屬無權占有。縱認系爭契約之效力於保育期限屆滿後仍繼續
    存在，然被告張湯平妹將系爭土地耕作權私自讓與被告簡萬
    金、簡徐玉葉、李光明及簡萬財占有使用，並於其上種植山
    柿約336株、甜柿約568株、桃樹約85株，被告張湯平妹已違
    反系爭契約第12條之約定，及未依系爭契約第2條種植杉木
    5,400株之約定，而原告業已於98年4月14日以豐原博愛郵局
    第23號存證信函向被告張湯平妹終止系爭契約。原告爰依民
    法第767條物上請求權之規定，請求被告拆除系爭土地上之
    地上物，並返還系爭土地予原告。原告已於98年4月14日以
    豐原博愛郵局第23號存證信函，向被告張湯平妹終止系爭契
    約，並催告被告張湯平妹於98年5月30日前返還系爭土地，
    則被告自98年5月31日起占用系爭土地要屬無權占有，因而
    獲有相當於申報地價年息10％之租金利益，致原告受有損害
    ，是以申報地價每平方公尺14元計算。原告併依民法第179
    條規定之不當得利請求權，向被告請求給付自98年5月31日
    起至返還系爭土地日止，按年給付原告不當得利。本件訴訟
    並不符合民事訴訟法第182條裁定停止訴訟之要件。並聲明
    ：(一)、被告李光明應將坐落台中縣和平鄉○○段51地號土地
    上如附圖編號s所示，面積80. 86平方公尺之鐵皮屋、編號A
    所示，面積16.61平方公尺之水塔均拆除，被告李光明、張
    湯平妹、簡萬金、簡徐玉葉、簡萬財並應將上開土地連同坐
    落同地號土地上如附圖編號n、p、q、r、t所示，面積各18.
    30平方公尺、47.57平方公尺、3,228.78平方公尺、153.94
    平方公尺、11,945.98平方公尺之林地，坐落同段49地號土
    地上如附圖編號b、c、e、f所示，面積各22.98平方公尺、
    118.15平方公尺、3.27平方公尺、13.33平方公尺之林地，
    合計面積15,633.16平方公尺之土地均返還原告；並自98年5
    月31日起至返還上述土地之日止，按年給付原告21,928元；
    (二)、願供擔保，請准宣告假執行。
三、被告抗辯：系爭土地雖現為國有土地，然實係被告簡萬金、
    簡徐玉葉、李光明及簡萬財之祖先早期耕種所遺留下之土地
    。惟原告基於照顧榮民眷屬之故，遂將系爭土地交由被告張
    湯平妹予以栽植及保育。被告簡萬金、簡徐玉葉、李光明及
    簡萬財迫於無奈轉向張湯平妹承租系爭土地。惟被告簡萬金
    、簡徐玉葉、李光明及簡萬財早已於96年9月12日依公有土
    地劃編原住民保留地要點第3條之規定，檢附相關證明文件
    向臺中縣和平鄉公所申請增、劃編，以期日後經由行政院原
    住民委員會轉陳行政院核定准許將系爭土地編為原住民保留
    地後，被告簡萬金、簡徐玉葉、李光明及簡萬財自得依公有
    土地增編原住民保留地處理原則第7條之規定，得受分配而
    享有耕作權、地上權等他項權利，並以之為占有之權源，進
    而依原住民保留地開發管理辦法第17條之規定取得所有權，
    是被告簡萬金、簡徐玉葉、李光明及簡萬財就系爭土地於日
    後對行政院所為之處分，有取得有權占有之權源，或依循行
    政爭訟救濟之可能，故符合民事訴訟法第182條裁定停止本
    件訴訟程序之要件。爰請求將系爭事件先行聲請釋憲，並裁
    定停止訴訟。原告就系爭土地請求相當於租金之不當得利，
    其請求過高，系爭土地之收成利潤沒那麼高。並聲明：原告
    之訴駁回。
四、兩造不爭執之事實：
(一)坐落臺中縣和平鄉○○段49與51地號土地，面積分別為178,
    190.18、22,374.07平方公尺，申報地價皆為每平方公尺14
    元，為中華民國所有，並由原告為管理人。
(二)被告張湯平妹前與原告組織合併前之台灣省政府農林廳林務
    局大甲林區管理處簽訂「林務局大甲林區管理處安置榮民竹
    林保育承諾書」，約定自70年6月1日起至79年5月31日止將
    八仙山事業區第126林班林地、面積184,000平方公尺即系爭
    49與51地號土地內部分面積，交由被告張湯平妹予以栽植及
    保育。
(三)上開承諾書第2條、第5條、第6條、第12條、第16條第1、5
    款分別約定：「木樹面積為保育面積10%，惟保安林地僅
    得種植喬木樹。竹林（果樹）栽植之種類、株數、期限及
    栽植方法如左：杉木5400株全面新植」；「保育人應遵照承
    諾書所規定竹林（果樹）種類，株數栽植其成活：：」、「
    保育人於保育地區內在不妨水土保持原則下，得自承諾書
    訂定之日起在竹林成林前施行間作（但保安森地不合林務局
    54721林造字第20858號令規定者不得間作），其所有收益為
    保育人所得，但間作不得種植樹薯、香蕉、香茅、甘蔗等有
    害林地之作物」；「保育人不得藉任何理由將所承諾之保育
    林地轉讓他人或抵押借款」；「保育人有左列各款情事之一
    者，應即終止其保育工作，並將保育林地承諾書無條件交還
    大甲處，並不得要求第10及第11條之承採權：(一)栽植或保育
    之成活率3年內未達百分之50者，但因天災或其他災害者，
    不在此限。(五)違反承諾書規定事項者。」
(四)原告前曾分別於97年12月12日以豐原博愛郵局第94號存證信
    函，及於98年2月24日以豐原博愛郵局第14號存證信函催告
    被告張湯平妹限期改正造林。
(五)原告曾於98年4月14日以豐原博愛郵局第23號存證信函，向
    被告張湯平妹終止系爭契約，並催告被告張湯平妹於98年5
    月30日前返還系爭土地。
(六)被告張湯平妹將系爭土地轉予被告簡萬金、簡萬金再將系爭
    土地交由簡萬財、簡徐玉葉及李光明占有使用，現並由被告
    簡萬財、簡徐玉葉及李光明占有使用中，由被告簡萬財、簡
    徐玉葉及李光明植有山柿約336株、甜柿約568株，桃樹約85
    株，並無杉木。
五、得心證之理由：
    本件兩造有爭執者，為被告簡萬金、簡徐玉葉、李光明及簡
    萬財得否依民事訴訟法第182條之規定聲請裁定停止本件訴
    訟程序？原告得否請求被告拆除系爭土地上之地上物，並返
    還系爭土地予原告？即被告就系爭土地是否有權占有？原告
    得否就系爭土地請求相當於租金之不當得利？其金額為何？
    經查：
(一)按雖訴訟全部或一部之裁判，以他訴訟之法律關係是否成立
    為據者，法院得在他訴訟終結前以裁定停止訴訟程序。前項
    規定，於應依行政爭訟程序確定法律關係是否成立者準用之
    。但法律別有規定者，依其規定，民事訴訟法第182條固有
    明文。惟按訴訟全部或一部之裁判，以他訴訟之法律關係是
    否成立為據者，係指他訴訟之法律關係是否成立，為本件訴
    訟先決問題者而言，若他訴訟是否成立之法律關係，並非本
    件訴訟之先決問題，則其訴訟程序即毋庸中止；訴訟全部或
    一部之裁判，雖以某法律關係是否成立為據，而該法律關係
    尚無訴訟繫屬於法院，即未為他訴訟之訴訟標的者，無從依
    民事訴訟法第182條第1項命中止訴訟程序，最高法院亦分別
    著有18年抗字第56號、29年抗字第248號判例意旨足資參照
    。是知得依民事訴訟法第182條第2項之規定裁定停止訴訟程
    序者，以本件訴訟全部或一部之裁判，以他訴訟之法律關係
    應依行政爭訟程序確定法律關係是否成立，為本件訴訟先決
    問題，並該行政爭訟程序已開始者為限。被告就其抗辯：本
    件符合民事訴訟法第182條裁定停止本件訴訟程序之要件云
    云，固據其提出立法委員孔文吉國會辦公室函、陳請函、臺
    中縣和平鄉公所96年9月29日和鄉土字第0960014705號函及
    96年9月29日和鄉土字第0960014708號函為憑。惟查：1.原
    住民保留地開發管理辦法第3條、第7條及第17條乃分別規定
    ：本辦法所稱原住民保留地，指為保障原住民生計，推行原
    住民行政所保留之原有山地保留地及經依規定劃編，增編供
    原住民使用之保留地；中央主管機關應會同有關機關輔導原
    住民設定原住民保留地之耕作權、地上權及取得承租權、所
    有權；依本辦法取得之耕作權或地上權登記後繼續自行經營
    或自用滿5年，經查明屬實者，由中央主管機關會同耕作權
    人或地上權人，向當地登記機關申請辦理所有權移轉登記。
    前項土地，於辦理所有權移轉登記前，因實施都市計畫或非
    都市土地變更編定使用土地類別時，仍得辦理所有權移轉登
    記與原耕作權人或地上權人。是知增編供原住民使用之保留
    地，乃嗣後增編，並於增編後，再輔導原住民設定原住民保
    留地之耕作權、地上權及取得承租權，於取得耕作權或地上
    權登記後繼續自行經營或自用滿5年，始得申請辦理所有權
    移轉登記。則增編供原住民使用之保留地，既係嗣後增編，
    並嗣後取得設定耕作權、地上權及取得承租權、所有權，自
    非本件訴訟先決問題，被告以此事由置辯本件應裁定停止訴
    訟云云，已不符合民事訴訟法第182條第2項規定之要件。2.
    依被告提出之上開證據所示，並無一係行政爭訟程序已開始
    之證據，被告抗辯本件應依民事訴訟法第182條規定裁定停
    止訴訟程序云云，亦於法未合。又依原告提出之上開臺中縣
    和平鄉公所96年9月29日和鄉土字第0960014705號函及96年9
    月29日和鄉土字第0960014708號函所示，其上僅載有126林
    班地「8─1、8─2、8─3」、「33、36、37」地號土地，亦
    未有任何提及本件49與51地號之土地，是上開證據更難認與
    本件有關。是知被告抗辯本件符合民事訴訟法第182條裁定
    停止本件訴訟程序之要件云云，自與上開說明之要件不合，
    即無理由。被告並請求將系爭事件先行聲請釋憲，核亦無必
    要，合併敘明。
(二)原告主張：坐落臺中縣和平鄉○○段49與51地號土地，為國
    有，由原告為管理人，被告張湯平妹前與原告組織合併前之
    台灣省政府農林廳林務局大甲林區管理處簽訂「林務局大甲
    林區管理處安置榮民竹林保育承諾書」，約定自70年6月1日
    起至79年5月31日止將八仙山事業區第126林班林地、面積18
    4,000平方公尺即系爭49與51地號土地內部分面積，交由被
    告張湯平妹予以栽植及保育，被告張湯平妹於系爭契約之保
    育期限屆至後未與原告續定契約，被告張湯平妹並將系爭土
    地耕作權私自讓與被告簡萬金、簡徐玉葉、李光明及簡萬財
    占有使用，並於其上種植山柿約336株、甜柿約568株、桃樹
    約86株，原告業已以存證信函向被告張湯平妹終止系爭契約
    之事實，業據原告提出臺灣省政府農林廳林務局函、土地查
    詢資料、地籍圖查詢資料、安置榮民竹林保育承諾書、存證
    信函、掛號郵件收件回執、照片、航照圖、測量圖、公有國
    有林地耕作權讓渡契約書為證，並經本院會同臺中縣東勢地
    政事務所人員至現場勘測屬實，製有勘驗筆錄及有該所99年
    7月7日中東地測字第0990005897號函、99年11月5日中東地
    測字第0990009969號函及該函檢附之土地複丈成果圖在卷可
    稽，並為兩造所不爭執，堪認為真實。再上開承諾書第2條
    、第5條、第6條、第12條、第16條第1、5款分別約定：「
    木樹面積為保育面積10%，惟保安林地僅得種植喬木樹。
    竹林（果樹）栽植之種類、株數、期限及栽植方法如左：杉
    木5400株全面新植」；「保育人應遵照承諾書所規定竹林（
    果樹）種類，株數栽植其成活：：」、「保育人於保育地區
    內在不妨水土保持原則下，得自承諾書訂定之日起在竹林
    成林前施行間作（但保安森地不合林務局54721林造字第208
    58號令規定者不得間作），其所有收益為保育人所得，但間
    作不得種植樹薯、香蕉、香茅、甘蔗等有害林地之作物」；
    「保育人不得藉任何理由將所承諾之保育林地轉讓他人或抵
    押借款」；「保育人有左列各款情事之一者，應即終止其保
    育工作，並將保育林地承諾書無條件交還大甲處，並不得要
    求第10及第11條之承採權：(一)栽植或保育之成活率3年內未
    達百分之50者，但因天災或其他災害者，不在此限。(五)違反
    承諾書規定事項者」之事實，亦有上開承諾書在卷可憑，亦
    為兩造所不爭執，亦堪認為真實。又如附圖系爭51地號土地
    上如附圖編號s所示，面積80.86平方公尺之鐵皮屋、編號A
    所示，面積16.61平方公尺之水塔均為被告李光明所搭設之
    事實，亦據被告自認在卷，並經本院至現場勘驗屬實，亦有
    本院上開勘驗筆錄在卷可佐。另系爭土地內植有山柿約336
    株、甜柿約568株、桃樹約85株、咖啡豆3株，全部為果樹，
    並無杉木之事實，亦經本院至現場勘驗屬實，並為兩造所不
    爭執，亦有本院上開勘驗筆錄在卷可佐，亦堪認為真實。是
    被告張湯平妹所簽立之承諾書，既已逾有效期間，且復未續
    定，被告就系爭林地自已無占有權源存在。再系爭土地內既
    僅植有山柿約336株、甜柿約568株、桃樹約85株、咖啡豆3
    株，全部為果樹，並無杉木，被告張湯平妹既並將系爭土地
    轉予被告簡萬金、簡萬金再將系爭土地交由簡萬財、簡徐玉
    葉及李光明占有使用，亦可認被告張湯平妹違反上開承諾書
    第2條、第5條、第6條及第12條之規定，被告李光明並在系
    爭林地內搭建鐵皮屋，原告得依承諾書第16條第1、4、5款
    之約定，終止租賃關係。原告並以存證信函向被告張湯平妹
    終止保育關係之意思表示。更難認被告就系爭林地有占有權
    源存在。被告就系爭林地即為無權占有。
(三)按所有人對於無權占有或侵奪其所有物者，得請求返還之。
    對於妨害其所有權者，得請求除去之，民法第767條定有明
    文。又系爭水塔及鐵皮屋既均由被告李光明搭設，即僅被告
    李光明有拆除之事實上處分權。本件被告既無權占有原告所
    有系爭林地。原告本於所有物返還暨除去妨害請求權，請求
    被告李光明將鐵皮屋及水塔拆除，被告均返還系爭林地予原
    告，聲明請求：被告李光明應將坐落台中縣和平鄉○○段51
    地號土地上如附圖編號s所示，面積80.86平方公尺之鐵皮屋
    、編號A所示，面積16.61平方公尺之水塔均拆除，被告李光
    明、張湯平妹、簡萬金、簡徐玉葉、簡萬財並應將上開土地
    連同坐落同地號土地上如附圖編號n、p、q、r、t所示，面
    積各18.30平方公尺、47.57平方公尺、3,228.78平方公尺、
    153.94平方公尺、11,945.98平方公尺之林地，坐落同段49
    地號土地上如附圖編號b、c、e、f所示，面積各22.98平方
    公尺、118.15平方公尺、3.27平方公尺、13.33平方公尺之
    林地，合計面積15,633.16平方公尺之土地均返還原告，即
    有理由，應予准許。
(四)次按無法律上之原因受有利益，而致他人受損害者，應返還
    其利益，民法第179條前段亦有明文；又城市地方房屋之租
    金，以不超過土地及其建築物申報總價年息10%為限，土地
    法第97條第1項亦有明文。再土地法第97條關於房屋及基地
    計收租金之規定，於損害賠償事件雖非當然一體適用，然亦
    未嘗不可據為計算賠償之標準，最高法院著有49年度台上字
    第1230號判例足資參照。如前所述，系爭林地為被告無權占
    用，被告為無權占用系爭林地而受有利益，並致原告受有損
    害，原告得對被告請求返還利益。而雖系爭林地位於台中縣
    和平鄉○○段49與51地號林班地，非城市地方。惟系爭林地
    既較城市地方偏遠，自應受土地法第97條第1項規定之限制
    。基此說明，原告應僅可請求被告給付其占用範圍按系爭林
    地申報總價年息10%以內計算相當於租金之不當得利。再查
    本件系爭林地96年1月申報地價為14元，有原告提出之上開
    土地查詢資料可參。而系爭林地乃位於台中縣八仙山事業區
    第126林班地，分別為其他果園及森林所環繞，對外通行利
    用寬約2米產業道路，僅能利用四輪傳動車輛通行，坡度甚
    陡，位置偏遠，交通不便，且被告占用系爭林地乃供種植果
    樹等情，亦有上開照片在卷可憑，並經本院至現場亦勘驗屬
    實，亦有本院上開勘驗筆錄在卷可憑。是本院斟酌系爭林地
    坐落之位置偏遠及交通不便，及被告將占用林地供種植果樹
    等原告所受損害及被告所得之利益等一切情狀，認原告主張
    以占用面積以申報地價之年息10%計算不當得利云云，尚屬
    無據，實應以被告占用範圍系爭林地申報總價年息3%計算相
    當於租金之不當得利，始為合理。從而，原告依不當得利之
    法律關係，請求被告給付自98年5月31日起至返還系爭林地
    日止，按占用範圍系爭林地申報總價年息3%計算相當於租金
    之不當得利按年給付以6,566｛15,633.16×14×3﹪＝6,566
    （元以下四捨五入）｝元計算之不當得利，即屬正當，應予
    准許。逾此範圍之請求，即無理由，應予駁回。
(五)原告陳明願供擔保，請准為假執行之宣告，就本判決原告勝
    訴部分，經核並無不合，爰酌定相當擔保金額准許之；至原
    告其餘假執行之聲請，則因其訴之駁回而失所依據，不應准
    許，應併駁回。
六、本件事證已臻明確，兩造其餘之陳述、攻擊防禦方法及舉證
    ，均對本判決之結果不生影響，爰不一一論述，亦附敘明。
七、訴訟費用負擔之依據：民事訴訟法第79條、第85條第1項前
    段。
中    華    民    國    99    年    12    月    21    日
                  民事第二庭    法  官  陳秋月
正本係照原本作成。
如對本判決上訴，須於判決送達後20日內向本院提出上訴狀。
中    華    民    國    99    年    12    月    21    日
                                書記官  楊金池

司法院資訊處製作；財團法人民間司法改革基金會備份。
